【裁判字號】    97,訴,1441
【裁判日期】    990127
【裁判案由】    侵權行為損害賠償
【裁判全文】
臺灣臺南地方法院民事判決              97年度訴字第1441號
原        告  乙○○○
兼訴訟代理人  甲 ○ ○
被        告  丙 ○ ○
上列當事人間請求侵權行為損害賠償事件，經本院於民國99年1
月13日言詞辯論終結，判決如下：
    主      文
原告之訴駁回。
訴訟費用新台幣肆萬陸仟陸佰參拾玖元由原告負擔。
    事實及理由
一、本件被告經合法通知，未於言詞辯論期日到場，核無民事訴
    訟法第386條所列各款情事， 爰依原告之聲請，由其一造辯
    論而為判決。
二、本件原告起訴主張：
（一）坐落台南縣西港鄉○○段1039、1040地號土地（以下分別
      簡稱系爭1039地號土地、系爭1040地號土地）上同地段建
      號425號即門牌號碼台南縣西港鄉西港村56號之1、一層面
      積62.39平方公尺、二層面積85.07平方公尺、騎樓面積17
      .76平方公尺，合計165.4200平方公尺之房屋 （以下簡稱
      系爭樓房），系爭1039地號土地上高3公尺、長8公尺鋼筋
      圍牆（以下簡稱系爭圍牆）係原告所有，被告未經原告同
      意，擅自僱用訴外人群龍工程公司PC120型推土機 損壞系
      爭樓房、系爭圍牆、鐵絲網及栽種十幾年之果樹（龍眼、
      檬果等）、藥草（馬齒筧、山等），損失合計新台幣（
      下同）4,609,735元。
（二）依院字第2776號解釋文，無執行名義而為強制執行將債務
      人之財產移轉於債權人或第三人，實體上不生財產權移轉
      效力，強制執行程序終結後，債務人可以對於債權人或第
      三人以訴主張其財產權，並主張移轉無效，提起確認財產
      權仍屬於己。更何況原執行債權人即訴外人國泰世華銀行
      向鈞院聲請強制執行， 鈞院以91年度執字第10940號給付
      票款強制執行事件受理在案，然訴外人國泰世華銀行所依
      據之執行名義為鈞院90年度票字第3855號裁定，該本票到
      期日為88年3月25日， 故自88年3月25日起至91年4月10日
      止，已逾票據法第22條3年期限之規定；另被告於95年4月
      11日標得系爭樓房，自88年3月25日起至95年4月11日止，
      亦已逾7年又17天，均已超過票據法第22條3年期限之規定
      ，業已罹於消滅時效，故該強制執行程序不合法。並經鈞
      院97年6月25日以96年度簡上字第111號民事判決，判決廢
      棄鈞院新營簡易庭96年度營簡字第281號民事判決確定，
      即撤銷被告依據93年度執公字第20546號強制執行程序。
（三）依據院解字第3186號，被告依已撤銷之強制執行程序而標
      得並辦理移轉登記台南縣西港鄉○○段1040、1041地號土
      地（以下合併簡稱系爭執行土地），實體上不生財產移轉
      得喪之效力，故在強制執行程序後，原告以訴主張被告移
      轉之系爭執行土地仍屬於原告所有，並主張返還系爭執行
      土地。
（四）系爭樓房係原告乙○○○所有，已遭法院拍賣，惟拍賣通
      知沒有通知伊，所以並不知道系爭樓房已拍定，被告當時
      把系爭樓房全部拆掉，伊仍居住在系爭樓房，拆除時伊不
      在，因大部分時間均住在台南市區，系爭樓房平常沒有人
      住，貴重藥草都放置系爭樓房內。且本件債權銀行貸款於
      89年4月1日清償完畢，但找不到證據，而土地拍賣不合法
      ，應予撤銷，被告應將土地及系爭樓房交還原告。
（五）本案經鈞院柳營簡易庭95年4月13日95年度 營簡字第14號
      民事裁定，已由原告提供擔保金70,700元（95年度存字第
      14848號提存書），並已裁定停止93年度執公字第20546號
      強制執行程序，並經97年9月1日確定在案，被告已無將系
      爭樓房及1039地號土地上之圍牆拆除之法律權源。
（六）聲明：
    1.被告應給付原告4,609,735元，及自本支付命令送達翌日
      起至清償日止，按週年利率百分之5計算之利息。
    2.訴訟費用由被告負擔。
三、被告未於言詞辯論期日到場爭執，惟據其提出之書狀則以：
    被告依93年度執字第20546號拍賣程序標得 系爭執行土地及
    其上未辦保存登記之系爭樓房， 且於96年6月25日完成點交
    ，並經法院將遺留之物品拍賣由被告買受，該案之執行程序
    已終結。然原告仍持續向被告提起訴訟，計有：96年再易字
    第5號、96年簡上字第165號、96年營簡字 第446號、96年抗
    字第158號、96年聲字第1623號、97年訴字第429號、97年抗
    字第33號、97年聲字第386號、97年 重上字第61號……等，
    被告不勝其擾等語。
四、得心證之理由：
（一）按當事人主張有利於己之事實者，就其事實有舉證之責任
      ，民事訴訟法第277條前段定有明文。 民事訴訟如係由原
      告主張權利者，應先由原告負舉證之責，若原告先不能舉
      證，以證實自己主張之事實為真實，則被告就其抗辯事實
      ，即令不能舉證，或其所舉證據尚有疵累，亦應駁回原告
      之訴，最高法院17年上字第917號判例可資參照。 次按因
      故意或過失，不法侵害他人之權利者，負損害賠償責任；
      民法第184條第1項前段定有明文。據此，一般侵權行為之
      成立要件有：(1)有侵權行為、(2)侵害他人權利、(3)侵害行
      為為不法、(4)被害人受有損害、(5)侵害行為與被害人之損
      害間有因果關係、(6)有故意與過失、(7)侵害行為人有責任
      能力。
（二）原告主張系爭樓房係其等所有，被告未經同意擅自拆除云
      云，固據提出台南縣稅捐稽徵處佳里分處房屋稅繳款書、
      土地所有權狀、台南縣稅捐稽徵處房屋稅籍證明書等件為
      證。惟查，本院執字第20546號執行事件， 係由執行債權
      人國泰世華銀行以本院93年5月20日南院慶91執清字第109
      40號債權憑證為執行名義，聲請執行拍賣原告甲○○所有
      之系爭執行土地， 經本院以93年度執字第20546號受理執
      行在案。因系爭1040地號土地上有未保存登記之建物（即
      系爭樓房、另佔用同段928地號部分土地）， 經本院囑託
      台南縣佳里地政事務所將系爭樓房進行測量及辦理查封登
      記，並暫時編定為 台南縣西港鄉○○段425建號建物（即
      系爭樓房）。嗣上開不動產（系爭執行土地及系爭樓房）
      經本院定於95年4月11日進行第3次拍賣程序，而系爭執行
      土地暨其上系爭樓房（即該拍賣公告之甲標）由被告拍定
      且已於96年1月31日核發不動產權利移轉證書， 並由本院
      執行處於96年6月25日 將系爭執行土地及系爭樓房點交予
      被告等情， 業經本院依職權調閱本院93年度執字第20546
      號強制執行卷宗查核無訛。是被告主張執行法院將系爭執
      行土地及系爭樓房拍賣並由被告標得且已發給不動產權利
      移轉證明書等情，自堪信為真實。又被告既已取得系爭執
      行土地及系爭樓房之權利移轉證書，即取得系爭執行土地
      及系爭樓房之所有權， 則被告於96年6月26日拆除其所有
      之系爭樓房應屬權利行使之行為，並非「不法」行為，揆
      諸前揭說明，自與侵權行為損害賠償請求權之構成要件不
      符。
（三）原告另主張沒有接到拍賣通知，認為拍賣不合法，系爭樓
      房仍屬其等所有，且本件債權於89年4月1日已經清償云云
      。然查，被告業經本院執行拍賣程序取得系爭土地及系爭
      樓房之所有權，已如前述，並由本院執行處點交完畢，而
      有事實上之占有，應認被告業已取得系爭執行土地及系爭
      樓房之完全所有權，自有排他性；且原告乙○○○、訴外
      人吳黃金蓮、吳方秋玉曾以其等係系爭樓房之共有人為由
      ，另案向本院對執行債權人提起第三人異議之訴，請求撤
      銷執行程序， 業經本院以95年度營簡字第119號、95年度
      簡上字第71號判決駁回並經確定在案，有上開判決附卷可
      稽。況縱執行拍賣程序確有如原告所述沒有接到拍賣通知
      之瑕疵，仍不能據以撤銷強制執行程序業經終結部分之執
      行處分，而原告對於系爭執行土地及系爭樓房為其等所有
      亦無法舉證以實其說。從而，原告空言指稱拍賣不合法、
      債權已清償，並據此主張其等係系爭土地、系爭樓房所有
      權人云云，不足採信。
（四）原告另主張其所有系爭1039地號土地及系爭執行土地上之
      系爭圍牆、果園內栽種十幾年之果樹、藥草等作物之損失
      ，合計超過460萬元云云。 惟觀原告提供系爭土地拆除後
      之照片以觀，實無從稽得有任何圍牆、果樹、藥草之情，
      原告復無法積極舉證證明確有系爭圍牆、果樹、藥草遭被
      告損害破壞之事實。則原告此部分主張受有圍牆、果樹、
      藥草等作物之損害云云，實難憑採。
五、綜上所述，原告主張系爭執行土地為其所有，而系爭樓房、
    系爭圍牆、果樹及藥草為其等所有遭被告損害破壞，既不足
    採。從而，原告依侵權行為損害賠償之法律關係提起本件訴
    訟，請求被告應給付原告4,609,735元， 及自支付命令送達
    翌日起至清償日止，按週年利率百分之5計算之利息， 為無
    理由，不應准許。
六、本件事證已臻明確，兩造其餘主張及攻擊或防禦方法並所提
    之證據，均不影響本院所為前開論斷，爰不再逐一論述，併
    予敘明。
七、按訴訟費用，由敗訴之當事人負擔；法院為終局判決時，應
    依職權為訴訟費用之裁判， 民事訴訟法第78條及第87條第1
    項分別定有明文。經核本件訴訟費用額為46,639元（即一審
    裁判費），應由敗訴之原告負擔。
八、據上論結，原告之訴，無理由，依民事訴訟法第385條第1項
    前段、第78條判決如主文。
中    華    民    國    99    年    1     月    27    日
                        臺灣臺南地方法院民事第三庭
                                法  官  王 獻 楠
上為正本，係照原本作成。
如不服本判決，應於本判決送達後20日內提出上訴狀（須按他造
當事人之人數附繕本）。
中    華    民    國    99    年    1     月    27    日
                                書記官  李 靜 怡

司法院資訊處製作；財團法人民間司法改革基金會備份。
